【裁判字號】    98,交聲,883
【裁判日期】    990129
【裁判案由】    違反道路交通管理處罰條例聲明異議
【裁判全文】
臺灣新竹地方法院交通事件裁定       98年度交聲字第883號
移送機關即
原處分機關  交通部公路總局新竹區監理所
異  議  人
即受處分人  甲○○
上列異議人即受處分人因違反道路交通管理處罰條例案件，對於
交通部公路總局新竹區監理所民國98年10月9日所為之竹監自字
第裁50-KK0000000號裁決書聲明異議，本院裁定如下：
    主  文
異議駁回。
    理  由
一、按受處分人，不服道路交通管理處罰條例第8 條主管機關所
    為之處罰者，得於接到裁決書之翌日起20日內，向管轄地方
    法院聲明異議，道路交通管理處罰條例第87條第1 項定有明
    文。依道路交通管理處罰條例第87條規定向管轄法院聲明異
    議之期間，自裁決送達之翌日起算，並得依法扣除在途期間
    及聲請回復原狀；交通法庭認聲明異議不合法律上之程式或
    其異議權已經喪失者，應以裁定駁回之，但其不合法律上之
    程式可補正者，應先定期命為補正，逾期不補正者，即予駁
    回，道路交通案件處理辦法第12條及第18條亦分別定有明文
    。查本件裁決書已於民國98年10月14日以寄存送達之方式送
    達異議人，有交通部公路總局新竹區監理所送達證書影本1
    紙附卷足稽（見本院卷第16頁），而異議人雖於98年11月30
    日始向原處分機關提出聲明異議狀，惟其於98年11月6 日即
    以交通違規陳述單向原處分機關提出陳述，原處分機關乃於
    98 年11 月20日以竹監自字第0983502859號函覆異議人，此
    有新竹區監理所交通違規案件陳述單及前揭函文影本各1 紙
    在卷可稽（見本院卷第13、14頁）。上開交通違規陳述單雖
    未載明「異議」之字樣，揆其真意，應係對於裁決書提出異
    議。至其後異議人提出之「聲明異議狀」1 紙，觀諸其內容
    係就前開陳述之理由為具體說明，應視為理由之補充，故本
    件異議人提出異議之日應係前揭陳述單上收文章戳所示之98
    年11 月6日，而非提出聲明異議狀之98年11月30日，先予敘
    明。
二、原處分意旨略以：本件異議人即受處分人甲○○於98年10月
    9 日中午12時37分許，駕駛車牌號碼5H-3746 號自用小客車
    ，行經雲林縣北港鎮○○○ ○道14公里800 公尺處，因有「汽
    車駕駛人行車速度，超過規定之最高時速20公里以上40公里
    以下」之違規行為，經雲林縣警察局交通隊員警填掣雲警交
    字第KK0000000 號舉發違反道路交通管理事件通知單（下稱
    舉發通知單）逕行舉發，嗣因受處分人未於原舉發通知單上
    所載應到案日期（即98年7 月25日）前到案，且逾越應到案
    期限60日以上，原處分機關乃依道路交通管理處罰條例第40
    條、第63條第1 項第1 款及違反道路交通管理事件統一裁罰
    基準表之規定，裁處受處分人新臺幣（下同）2,400 元罰鍰
    ，並記違規點數1 點。
三、異議意旨略以：異議人收到交通部公路總局新竹區監理所竹
    監自字第裁50-KK0000000號裁決書後，於98年11月6 日提出
    申訴，經新竹區監理所於98年11月20日以竹監自字第098350
    2859號函回覆後，始知違規單在竹北郵局，即於同日至該郵
    局領取違規單，請求將違規罰鍰2,400 元改裁為1,800 元云
    云。
四、經查：
（一）按處理違反道路交通管理事件，有關文書送達之程序，依
      行政程序法之規定，此據違反道路交通管理事件統一裁罰
      基準及處理細則第5條定有明文。而行政程序法第72條第1
      項前段規定：「送達，於應受送達人之住居所、事務所或
      營業所為之」；同法第73條第1項規定：「於應送達處所
      不獲會晤應受送達人時，得將文書付與有辨別事理能力之
      同居人、受僱人或應送達處所之接收郵件人員」，及同法
      第74條第1 項亦規定：「送達，不能依前二條規定為之者
      ，得將文書寄存送達地之地方自治或警察機關，並作送達
      通知書兩份，一份黏貼於應受送達人住居所、事務所、營
      業所或其就業處所門首，另一份交由鄰居轉交或置於該送
      達處所信箱或其他適當位置，以為送達」、第2 項：「前
      項情形，由郵政機關為送達者，得將文書寄存於送達地之
      郵政機關」。另按行政機關依行政程序法而為文書之送達
      ，專依該法律之規定，且該法並無準用民事訴訟法或刑事
      訴訟法關於寄存送達自寄存之日起10日生效規定之規定，
      是文書合法寄存送達後，當自寄存之日起即時生效，並非
      於寄存之日起算10日生效，或自受送達人實際領取文書之
      日起生效（臺灣高等法院97年法律座談會第42、43號提案
      研討結果亦同此意見，最高行政法院97年度裁字第4898號
      、第3974號裁定意旨亦可參照），故行政機關或郵政機關
      依行政程序法第74條第1 項規定為送達者，如於應受送達
      處所確已完成文書寄存於送達地之地方自治、警察機關或
      郵政機關（限郵務人員送達適用），並製作送達通知書二
      份，一份黏貼於送達處所之門首，另一份交由鄰居轉交或
      置於送達處所信箱或其他適當位置時，無論應受送達人實
      際上於何時受領文書，均以寄存生效時發生送達效力。
（二）本件原處分機關係於98年10月9 日為裁決處分，並於同年
      月14日送達異議人之戶籍地即新竹縣竹北市○○里○○街
      213 巷7 弄5 號4 樓，因「未獲會晤本人亦無受領文書之
      同居人、受雇人或應送達處所之接收郵件人員」，而將該
      送達文書寄存在該轄區之竹北郵局，此有原處分機關之裁
      決書、交通部公路總局新竹區監理所送達證書影本、個人
      基本資料查詢結果1 份在卷足稽（見本院卷第16、17頁）
      ，依照前揭法條規定，本件裁決書已於98年10月14日寄存
      當日即生送達之效力，其20日之合法提出異議期間即應自
      98年10月14日起算。再依法院訴訟當事人在途期間標準第
      4 條第1 項第1 款所規定：道路交通案件處理辦法第12條
      規定交通案件聲明異議之在途期間扣除，如當事人居住於
      處罰機關所在之鄉、鎮、市（包括縣轄市、省轄市及院轄
      市）者，不扣除在途期間之內容，異議人既居住在處罰機
      關即原處分機關交通部公路總局新竹區監理所（地址為新
      竹縣新埔鎮○○路○ 段58號）所在之新竹縣，是以本案不
      扣除在途期間，從而聲明異議期間之末日應係98年11月3
      日星期二，是異議人至遲應於98年11月3 日向原處分機關
      聲明異議，方符規定。惟本件異議人卻遲於98年11月6 日
      始向原處分機關聲明異議，此有異議人之新竹區監理所違
      規案件陳述單（見其上交通部公路總局新竹區監理所新竹
      市監理站收文章戳）附於本院卷內可按，是異議人聲明異
      議已逾道路交通管理處罰條例第87條第1 項所定之20日不
      變期間，其聲明異議顯不合法律上之程式，且無從補正，
      自應予以駁回。
五、據上論斷，應依道路交通案件處理辦法第18條前段，裁定如
    主文。
中    華    民    國    99    年    1     月    29    日
                  交通法庭法  官   林佑珊
以上正本證明與原本無異。
如不服本裁定，應於送達後5日內向本院提出抗告狀。
中    華    民    國    99    年    1     月    29    日
                          書記官   蕭惠婷

司法院資訊處製作；財團法人民間司法改革基金會備份。
